【裁判字號】    95,台抗,236
【裁判日期】    950608
【裁判案由】    違反毒品危害防制條例聲明異議
【裁判全文】
最高法院刑事裁定              九十五年度台抗字第二三六號
    抗  告  人  甲○○
                        2段1.
                       （現於台灣嘉義看守所執行中）
上列抗告人因違反毒品危害防制條例案件，不服台灣高等法院中
華民國九十五年一月二十六日駁回聲明異議之裁定（九十五年度
聲字第一二一號），提起抗告，本院裁定如下：
    主  文
抗告駁回。
    理  由
本件原裁定以抗告人甲○○聲明異議意旨略以：抗告人前因違反
肅清煙毒條例案件，經原法院判處有期徒刑四年確定入監執行（
八十六年度上訴字第六一七四號），於民國九十年五月八日經法
務部核准假釋出獄，並交付保護管束在案。抗告人於保護管束期
間，又因違反毒品危害防制條例案件，經台灣桃園地方法院裁定
送觀察、勒戒，法務部因而撤銷抗告人之假釋。按行政機關作成
限制或剝奪人民自由或權利之行政處分前，應依行政程序法第三
十九條規定，通知受處分人陳述意見或舉行聽證，給予陳述意見
之機會。且憲法第八條規定：人民身體之自由應予保障，非由法
院依法定程序，不得審問處罰；另司法院大法官釋字第五二三號
解釋：凡限制人民身體自由之處置，均需依法律規定，其內容需
正當合法。撤銷假釋處分既屬限制人身自由之處分，國家機關自
應踐行前揭規定。然本件撤銷假釋案，法務部並未給予抗告人陳
述意見之機會，逕於九十一年九月十一日撤銷抗告人之假釋，檢
察官並據為指揮執行之憑據，顯與「實質正當法律程序」及「比
例原則」有違。抗告人依法提出訴願、行政訴訟，復經台北高等
行政法院九十二年度訴字第一五○八號、最高行政法院九十四年
度裁字第一三二一號裁定：「撤銷假釋之處分，其救濟程序，應
依刑事訴訟法第四百八十四條等規定，向當初諭知該刑事裁判之
法院聲明異議，不得提起行政爭訟」，而駁回抗告人之訴，均與
前揭法律規定有違，因認法務部九十一年九月十一日法矯字第○
九一○○三三二八六號撤銷假釋之處分、行政院院台訴字第○九
二○○八二一二五號訴願決定及台灣高等法院九十五年一月十三
日信刑科狀字第○九五○○○○八五七號覆函，均有嚴重違失，
而台灣桃園地方法院檢察署九十一年執更庚字第一二七三號執行
指揮書尤屬不當，爰依法聲明異議云云。惟假釋中付保護管束期
間，違反應遵守事項，得報請撤銷假釋，保安處分執行法第七十
四條定有明文。因此，有關撤銷假釋之處分，本屬刑事裁判執行
之一環，如有不服，其救濟程序，應依刑事訴訟法第四百八十四
條規定辦理，而行政程序法第三條第一項第二款規定，司法機關
之行政行為不適用本法之程序規定。從而，有關撤銷假釋處分，
當無適用行政程序法之餘地，抗告人認應依該法舉行聽證等程序
，顯有誤會，其指摘檢察官指揮執行不當，為無理由；另抗告人
聲請撤銷法務部法矯字第○九一○○三三二八六號撤銷假釋之處
分及行政院院台訴字第○九二○○八二一二五號訴願決定，乃行
政爭訟之問題，顯非刑事法院職權，此部分聲明亦屬無理由；至
於原法院九十五年一月十三日信刑科狀字第○九五○○○○八五
七號函，並非有罪之裁判，與刑事訴訟法第四百八十三條規定聲
明疑義之要件仍屬不符。因認抗告人之聲明異議及聲明疑義，為
無理由，予以駁回。經核於法尚無違誤。抗告意旨徒憑己見，指
摘原裁定違誤，非有理由，應予駁回。
據上論結，應依刑事訴訟法第四百十二條，裁定如主文。
中    華    民    國  九十五  年    六    月    八    日
                      最高法院刑事第二庭
                          審判長法官  紀  俊  乾
                                法官  黃  正  興
                                法官  陳  東  誥
                                法官  郭  毓  洲
                                法官  韓  金  秀
      本件正本證明與原本無異
                                      書  記  官
中    華    民    國  九十五  年    六    月   十二   日
                                                      V


司法院資訊處製作；財團法人民間司法改革基金會備份。
